臺灣屏東地方法院刑事判決　　　　　　　　　　　　　九十一年度訴字第七八二號
　　公　訴　人　臺灣屏東地方法院檢察署檢察官
　　被　　　告　甲○○
右列被告因違反野生動物保育法案件，經檢察官提起公訴（九十一年度偵字第五一七
七號），本院判決如左：
    主  文
甲○○違反獵捕野生動物，不得使用特殊獵捕工具之規定，使用禁止之方式，獵捕保
育類野生動物，處有期徒刑玖月。
扣案鳥仔踏壹佰零貳支及紅尾伯勞鳥屍體貳拾伍隻均沒收。
    事  實
一、甲○○曾於民國八十七年間因違反野生動物保育法案件（獵捕紅尾伯勞鳥），經
    本院判處有期徒刑八月確定，緩刑四年，尚在緩刑期間內，竟不知悔改，明知紅
    尾伯勞鳥是經行政院農業委員會公告列為保育類之野生動物，且紅尾伯勞鳥是過
    境侯鳥，並未在台灣地區有繁殖情形，其族群量並無逾越環境容許量，竟於未經
    地方主管機關許可情形下；亦非基於學術研究或教育目的，並經中央主管機關許
    可，基於非法使用鳥仔踏獵捕保育類野生動物之犯意，於九十一年九月二十四日
    上午七時許，在屏東縣恆春鎮南灣里馬鞍山山坡處（非野生動物保護區），以設
    置俗稱「鳥仔踏」之獵捕鳥類工具，非法獵捕保育類野生動物紅尾伯勞鳥，嗣於
    翌日上午十時許為警當場查獲，並扣得其所獵得之紅尾伯勞鳥二十五隻（均已死
    亡）及其所有之鳥仔踏一百零二支。
二、案經屏東縣警察局恆春分局報請臺灣屏東地方法院檢察署檢察官偵查起訴。
    理  由
一、被告對於在上述時、地未經許可以設置鳥仔踏之方式，非法獵捕保育類野生動物
    紅尾伯勞鳥二十五隻擬供己食用，為警當場查獲之事實坦承不諱，惟矢口否認有
    何違反野生動物保育法之故意，辯稱：「我現在才知道不能抓」云云。經查：
（一）本件被告所捕獲之鳥類，為紅尾伯勞鳥，屬保育類野生動物無誤，有鑑定報告
      書一份、照片數張附卷可證。並有紅尾伯勞鳥二十五隻、鳥仔踏一百零二支扣
      押在案足憑。
（二）野生動物之保育，經政府相關單位多年推廣及教育，已為大眾所周知，且紅尾
      伯勞鳥是政府加強宣導之保育類野生動物，另被告於八十七年間即因非法獵捕
      保育類野生動物紅尾伯勞鳥一事，為本院判處有期徒刑八月，緩刑四年，此有
      台灣高等法院被告全國前案紀錄表一份可資佐證，本案既與該案為相同類型之
      案件，顯見被告自係早已知悉紅尾伯勞鳥為保育類野生動物，故其所辯，顯為
      事後卸責之詞，不足採信。本件事證明確，其犯行應堪認定。
二、按紅尾伯勞鳥學名為LANIUS CRISTATUS，係行政院農業委員會於八十四年十二月
    二十三日以八四農林字第四０三０八一七Ａ號所指定公告之「保育類野生動物名
    錄」中，列為其他應予保育之野生動物，有該會上開公告暨所附「保育類野生動
    物名錄」可供參考。又紅尾伯勞鳥是過境侯鳥，每年秋季飛抵南台灣短暫停留，
    並未在台灣地區繁殖，且近年來因氣候、環境、及人為關係，其族群量日漸減少
    ，因此有關機關及民間團體乃極力宣導應予保護，故其族群量，顯無逾越環境容
    許量。又依野生動物保育法第十八條第一項規定，保育類野生動物應予保育，不
    得騷擾、虐待、獵捕、宰殺、或為其他利用，但族群量逾越環境容許量或基於學
    術研究或教育目的，經中央主管機關許可者，不在此限。同條第二項並指出前項
    第一款保育類野生動物之利用，應經地方主管機關許可，其可利用之種類、地點
    、範圍及利用數量、其間與方式，由中央主管機關公告之，但行政院農業委員會
    基於每年查獲違法獵捕及獵捕工具之案件數並未大幅減少，故並未依據野生動物
    保育法第十八條第二項規定將紅尾伯勞鳥公告為可供利用之保育類野生動物，業
    經該會八十五年三月一日農林字第五一０八四七九Ａ號函示明確，該鳥類既未逾
    越環境容許量，被告亦非基於學術研究或教育目的，而經中央主管機關許可獵捕
    ，竟以非法方式使用鳥仔踏獵捕上述野生動物，核其所為，是違反野生動物保育
    法第十八條第一項第一款、第二款、第十九條第一項第六款之規定，應依同法第
    四十一條第一項第一款、第二款、第三款之規定處罰。被告以一個獵捕保育類野
    生動物之犯意決定，達成其同一犯罪目的之各個舉動，應屬法律概念之一行為，
    雖其法律概念上之一行為，該當上開三個罪之構成要件，係一行為觸犯數罪名，
    應依想像競合犯規定，從一重之違反獵捕野生動物，不得使用特殊獵捕工具之規
    定，使用禁止之方式，獵捕保育類野生動物之罪處斷。公訴人未認被告有違反同
    法第十八條第一項第二款、第十九條第一項第六款之規定，顯有未洽。爰審酌被
    告前有獵捕紅尾伯勞鳥之前科，再次非法設置鳥仔踏獵捕保育類野生動物，危害
    自然生態環境，犯後態度等一切情狀，量處如主文所示之刑。扣案之鳥仔踏一百
    零二支，為被告所有供犯罪所用之獵具，業據其供承在卷；又扣案紅尾伯勞鳥二
    十五隻於查獲時即已死亡，屬野生動物保育法第三條第六款之野生動物產製品，
    均應依野生動物保育法第五十二條第一項之規定宣告沒收。
據上論斷，應依刑事訴訟法第二百九十九條第一項前段、野生動物保育法第四十一條
第一項第三款、第五十二條第一項，刑法第十一條、第五十五條，判決如主文。
本案經檢察官顏珮珊到庭執行職務。
中      華      民      國     九十一     年    十一    月    二十九    日
                                      臺灣屏東地方法院刑事第二庭
                                          審判長法  官黃國永
                                                法  官林昌義
                                                法  官翁世容
右正本證明與原本無異。
如不服本判決應於收受本判決後送達後十日內向本院提出上訴書狀，其未敘述上訴理
由者，並得於提起上訴後十日內向本院補提理由書狀（均須按他造當事人之人數附繕
本 ）「切勿逕送上級法院」
                                          書記官   王秋淑
中      華      民      國      九十一    年    十一    月    二十九    日
附錄
野生動物保育法第四十一條第一項
有下列情形之一，處六月以上五年以下有期徒刑，得併科新台幣二十萬元
以上一百萬元以下罰金：
一  未具第十八條第一項第一款之條件，獵捕、宰殺保育類野生動物者。
二  違反第十八條第一項第二款規定，未經中央主管機關許可，獵捕、宰
    殺保育類野生動物者。
三  違反第十九條第一項規定，使用禁止之方式，獵捕、宰殺保育類野生
    動物者。
